行　政　法　院　判　決　　　　　　　　　　　　　八十七年度判字第一七七四號
　　原　　　告　廣翰實業股份有限公司
　　代　表　人　乙○○
　　原　　　告　甲○○
　　共同訴訟代理人
　　　　　　　　丙○○
　　被　　　告　經濟部中央標準局
右當事人間因新型專利舉發事件，原告不服行政院中華民國八十七年四月十七日台八
七訴字第一七○○九號再訴願決定，提起行政訴訟。本院判決如左︰
　　主  文
原告之訴駁回。
　　事  實
緣原告廣翰實業股份有限公司及訴外人譚清鋒於八十三年七月一日以其「鋁門窗封口
護墊結構改良」係於承座周緣端面形成條突塊，承座後側端向上突設背板，以塞置於
鋁門窗緣框缺口；特徵在於護墊之背板後側端一體成形突伸出鉤板，鉤板嵌鉤在鋁框
上預設的凹口以穩固定位等情，向被告申請新型專利，經編為第00000000號
審查，准予專利，發給新型第一○○五三二號專利證書。旋廣翰實業股份有限公司與
譚清鋒申准將專利權讓與原告甲○○。甲○○復申准讓與專利權二分之一予廣翰實業
股份有限公司。嗣許明謙以本案有違專利法第九十七條、第九十八條第一項第二款及
第二項規定，檢具申請在先並經核准專利之第00000000號追加一號「使用於
鋁門窗型材之塞蓋結構追加(一)」新型專利案（以下稱引證案）專利公告及說明書影本
，對之提出舉發。案經被告審查，為「本案舉發成立，應撤銷其專利權。」之審定，
發給八十六年五月一日台專（判）○二○二一字第一一六六二二號專利舉發審定書
。原告不服，提起訴願、再訴願均遭駁回，遂提起本訴。茲摘兩造訴辯意旨於次：
原告起訴意旨略謂︰一、首先，由本案與引證案之整體結構觀之：本案之護墊(2 )係
由承座(21)、條突塊(22)、背板(23)、鉤板(24)及卡合緣邊(25)所組成，且鋁框開口
(31)上需預設凹口(32)，而藉由護墊(2 )與鋁框開口(31)結合時，可利用背板(23)上
之鉤板(24)卡鉤於鋁框上之凹口(32)，並可藉由卡合緣邊(25)結合於鋁框緣壁外，而
可形成穩固定位者。反觀引證案之塞蓋係由蓋板(11)、側板(12)、側限位片(13)、Ｘ
型塞塊(16)所組成，係藉由一側板(12)上之夾片(5 )夾定於鋁窗縱框(3 )表面上，並
藉由蓋板(11)垂直向之二側延伸之側限位片(13)定位於鋁窗縱框(3 )內兩側墊面，而
達成穩固定位。再者，將兩案之整體結構予以比對整理如下：(1)本案利用鉤板(24)與
凹口(32)相卡合，引證案係利用夾片(5 )而夾合。(2)本案利用卡合緣邊(25)來配合定
位，引證案用側限位片(13)來配合定位。(3)本案為長形承座(21)且有直條突塊(22)，
引證案則係由Ｘ型塞塊(16)及三角凸棘(161 )組成。(4)本案背板(23A )為平板狀，引
證案之側板(12)二側各為延伸一側限位片(13)。(5)結論：由上述可知兩案之整體結
構確為不同創作，且由原訴願書附件一原處分機關於台專判○二○一六字第一二八
○一九號異議不成立審定中亦持有下述見解：「．．．新型茍以不同之構造設計而達
相同之目的、功效仍可謂之，是尚難稱本案不符新型專利要件。．．．」，故既然本
案與引證案是為不同構造下，縱二者目的、功能雷同亦不能抹殺本案是符新型專利規
定至明。何況，雖然本案具有鉤板(24)以與鋁框嵌扣，而引證案具有夾片(5 )以與
鋁框夾合，但是本案尚需於鋁框預設凹口(32)以便供該鉤板(24)對應緊迫嵌套，而引
證案之夾片(5 )則僅係夾設於窗框之側板上而已，因此，本案之鉤板(24)與鋁框之凹
口(32)相互匹配，而比引證案更具有穩固定位之功效。二、本案之鉤板(24)與凹口(3
2)對應嵌套組裝，可增加穩固定位功效，以確保護墊於經風吹、日曬、雨淋．．．等
情形後，仍可穩固組設於鋁框上，而不致造成剝離、脫落，故凹口之設置必有其必要
性，怎能輕指其加工繁瑣而否定其功效﹖何況其加工亦非常簡易，故凹口之設立乃有
增進護墊穩固定位之功效增進，較引證案更佳。三、另，再訴願委員指稱本案鉤板及
凹口之設立屬習知技術所易於思及者，然而，倘若本案係熟悉該項技術者所能輕易思
及者，則應有相同結構之同範疇習用產品流通於市面，事實上，綜觀市售商品，並無
與本案結構一致之同範疇習用產品出現，故於無實質證據之情況下，豈能單純僅以一
言論本案屬熟悉該項技術者所能輕易思及者，而不具新穎性﹖何況，本案具有可穩固
定位之功效增進。四、綜上所述，本案與引證案之結構不同，故兩案確為不同創作，
且本案尚具有可穩固定位之功效增進，已實質符合專利法之規定。於此尚祈貴委員能
再詳加審查，並將再訴願決定、訴願決定及原處分予以撤銷等語。
被告答辯意旨略謂︰本案「鋁門窗封口護墊結構改良」，係在護墊為一承座於周緣端
面形成有條突塊，承座後側端向上突設一背板，用來塞置鋁門窗緣框缺口，其特徵在
：護墊背板後側一端，一體成形突伸出一鉤板，而可配合嵌鉤在鋁框上預設的凹口將
護墊穩固定位。查本案與引證案皆係鋁門窗封口護墊，且構造上，本案利用鉤板嵌卡
在鋁框，以防止浮離功能，與引證案利用側板頂端一體式延設有夾片構造，實已具本
案所述之防止背板與護墊浮離的現象，更何況本案必須鋁窗口加工呈凹陷，而引證案
僅須開設模具，直接加大頂端度，即能穩固該護墊，故本案不論在構造、功效上，
皆與引證案具同一性，且窗框開設凹陷口亦屬此項技術人士所易於思及之舉措，當不
具可專利性，所訴理由並不足採。原處分並無違誤，請駁回原告之訴等語。
　　理  由
按有相同之發明或新型申請在先並經核准專利者，不得申請取得新型專利，為專利法
第九十八條第一項第二款所明定。本件被告以引證案特徵在於側板頂端一體式延設有
夾片結構，夾片結構可突伸於貼設空間內部，令側板以其背部貼設於鋁門窗內縱框表
面。本案在於利用鉤板貼設於背板，不生浮離問題，引證案利用側限位片包覆縱框兩
側壁面，並以夾片延伸構造貼設縱框內面，使貼設功能更佳；引證案設有限位片，限
位片效果與本案之窗緣框缺口功能相同；本案整體結構與引證案具同一性。至鋁框頂
端設凹口供鉤板嵌設，屬熟習該項技術者所能輕易思及。本案申請前已有相同新型申
請在先並經核准專利，不具新穎性，乃依專利法第九十八條第一項第二款規定，為本
案舉發成立，應撤銷其專利權之審定。原告以本案利用鉤板與凹口卡合，引證案則利
用夾片夾合，本案利用卡合緣邊配合定位，引證案利用側限位片配合定位，本案為長
形承座且有直條突塊，引證案由Ｘ形塞塊及三角凸棘組成，本案背板為平板狀，引證
案側板二側各延伸一側限位片，二者之構造不同；又本案鉤板與鋁框之凹口相互匹配
，亦較引證案更具穩固定位之功效云云，訴經經濟部、行政院一再訴願決定，以引證
案之夾片結構即為本案之鉤板，所稱其卡合緣邊、具直條凸塊之長形承座、平板狀之
背板等與引證案不同云云，以該等些微不同之處並非本案之創作特徵，係屬護墊或塞
蓋配合其周邊鋁門窗框造形所需情況而調整者；本案在於利用鉤板貼設於背板而不生
浮離問題，惟引證案利用側板頂端一體式延設夾片結構，已具本案所述之防止護墊浮
離的功能，引證案延設之夾片已足以配套在鋁窗縱框口，具有穩固功能；比較引證案
夾片膠接之功效，本案之凹口鉤接功能較為有限，且有需額外加工之考量。又鉤板乃
本案達到創作目的之主要構件，凹口則是可配合之次要構件，鉤板之結構已見於引證
案之夾片結構，凹口為使接合面平整，乃習知技術所易於思及，況凹口之設置會造成
比較繁瑣之缺點。本案達到其創作目的之主要構件已見於引證案，次要構件不具增進
之功效。本案與引證案之整體構造及功能相同，難謂具新穎性，自不得申請取得新型
專利。遂駁回其訴願及再訴願。揆諸首揭規定，原處分及一再訴願決定均無違誤。茲
原告起訴仍執前詞爭執。查本件於訴願、再訴願階段，經檢附原申請、舉發卷及
訴願、再訴願理由書等證資料，函請國立台灣大學審查鑑定結果，亦為與原處分及
一再訴願決定相同之認定，有審查意見書附經濟部可稽。此項經專業學術機構所為
之審查鑑定，自具有其專業性、客觀性及公正性，應足可信。原告仍認本案與引證案
結構不同，符合新型專利要件云云，顯係一己主觀之見，既未能舉確切數據以證其實
，自不足採，其起訴意旨難謂有理，應予駁回。
據上論結，本件原告之訴為無理由，爰依行政訴訟法第二十六條後段，判決如主文。
中    華    民    國     八十七      年      九      月       三        日
                    行 政 法 院 第 三 庭
                                審 判 長 評  事      曾  隆  興
                                         評  事      趙  永  康
                                         評  事      高  啟  燦
                                         評  事      蔡  進  田
                                         評  事      鄭  淑  貞
右  正  本  證  明  與  原  本  無  異
                                         法院書記官  郭  育  玎
中    華    民    國     八十七      年      九      月       三        日
